【裁判字號】    97,簡上,621
【裁判日期】    970827
【裁判案由】    誣告
【裁判全文】
臺灣板橋地方法院刑事判決             97年度簡上字第621號
上  訴  人  甲○○
（即被告）
上列被告因誣告案件，不服中華民國97年5 月7 日本院96年度簡
字第5524號第1 審刑事簡易判決（聲請簡易判決處刑案號：95年
度偵字第25492 、27705 號），提起上訴，本院管轄第2 審之合
議庭判決如下：
    主  文
上訴駁回。
    事實及理由
一、本案經本院第2 審合議庭審理結果，認第1 審以上訴人即被
    告犯刑法第171 條第1 項之罪，判處有期徒刑3 月，如易科
    罰金，以新臺幣1,000 元折算1 日，並依中華民國96年罪犯
    減刑條例第2 條第1 項第3 款、第7 條之規定，減為有期徒
    刑1 月又15日，如易科罰金，以新臺幣1,000 元折算1 日，
    其認事用法及量刑均無違法或不當，應予維持，並引用如附
    件第1 審判決書記載之事實、證據及理由。
二、上訴意旨略以其為支票掛失止付，並無誣告云云，業據原審
    論述甚詳，是查本件原審審酌被告素行、犯罪動機、目的、
    手段、所生危害程度，及犯罪後態度等一切情狀，量處如上
    所述之刑罰，並未逾越客觀之適當性、相當性及必要性之比
    例原則，核屬允當。被告仍執前詞，提起上訴，請求撤銷改
    判，核無理由，應予駁回。
據上論結，應依刑事訴訟法第455 條之1 第3 項、第368 條、第
373條，判決如主文。
本案經檢察官吳文正到庭執行職務。
中    華    民    國    97    年    8     月    27    日
                  刑事第5 庭審判長法  官  陳財旺
                                  法  官  潘長生
                                  法  官  黎錦福
上列正本證明與原本無異。
不得上訴。
                                  書記官  蔡麗春
中    華    民    國    97    年    8     月    27    日
.........................................................
附件：
臺灣板橋地方法院刑事簡易判決          96年度簡字第5524號
聲  請  人  臺灣板橋地方法院檢察署檢察官
被      告  甲○○  男  47歲（民國○○年○月○○日生）
      （原名周至強）身分證統一編號：Ｚ000000000號
                    住臺北縣三重市○○○路221巷8號5樓
上列被告因誣告案件，經檢察官聲請以簡易判決處刑（95年度偵
字第25492號、95年度偵字第27705號），本院判決如下：
    主      文
甲○○未指定犯人，而向該管公務員誣告犯罪，處有期徒刑月
，如易科罰金，以新臺幣壹仟元折算壹日；減為有期徒刑壹月又
拾伍日，如易科罰金，以新臺幣壹仟元折算壹日。
    事實及理由
一、本件犯罪事實及證據，除犯罪事實欄第4 行記載「其於民國
    95年5 月19日」更正為「其於民國95年5 月18日」，另證據
    欄中補充記載「隆和周公司所有支票號碼AT 0000000支票暨
    退票理由單影本各一紙」及「告訴人與被告電話通聯紀錄明
    細1 份」外，其餘犯罪事實及證據均引用檢察官聲請簡易判
    決處刑書之記載（如附件）。
二、被告甲○○雖矢口否認有何誣告犯行，辯稱訴外人陳銘國向
    之借支票號碼AT0000000 號之支票，但陳銘國事後未給被告
    該票面金額之金錢，致使該支票跳票，被告告知陳銘國要辦
    退補，因此於95年5 月17日另外開立支票號碼AT0000000 號
    支票（下稱系爭支票）要換票，但之後陳銘國和乙○○並未
    前來換票，因此就把系爭支票放在抽屜裡，嗣於95年7 月12
    日被告發覺系爭支票遺失，遂將之掛失止付，被告並未將之
    交付乙○○云云。惟查：
(一)、依諸告訴人於偵查中陳稱「95年5 月18日早上9 時51分我打
    電話給甲○○，要他過來處理95年5 月15日28萬元退票的事
    ，後來甲○○馬上到陳銘國三重市○○○路145 巷5 弄4 號
    的工廠，與我講了幾句話，確定我退票帶在手上，表示他沒
    有帶支票來，要我與他一起回公司開票，於是我們各騎一部
    機車回到他的工廠，並同時到達他大同北路221 巷8 號的工
    廠，他就開了電動鐵門帶我直接走到工廠的地下室，甲○○
    講95年5 月15日的退票是陳銘國生前向他借的，到期後因為
    沒有給他支票的票款，所以存款不足，甲○○就讓支票退票
    ，甲○○另外開了一張支票給我，並寫一份證明書讓我簽名
    ，證明書是日後準備向陳銘國的家人追討28萬元的證明，當
    天甲○○開給我的票抬頭沒有名字，是我在證明書上簽名後
    ，他才寫抬頭，不然原本是空白的，他還向我講這樣才有證
    據向陳銘國的家人說我確實有開票，還說如果我有需要改變
    抬頭的名字，隨時聯絡他，還給我一張名片；95年7 月12日
    甲○○用我在證明書上留給他的電話打電話到我家，要我一
    起到陳銘國的家裡向他家人追討28萬元，當時我人中風，半
    身不遂，我沒有辦法跟他一起去，所以沒有答應他，因我身
    體不舒服掛電話，他再打第二通電話給我，質問我為何掛他
    電話，還說他要讓公司倒下，讓我分不到一分錢。」、「95
    年8 月15日支票退票後，我馬上打電話給甲○○，問他怎麼
    這麼沒信用，為何讓支票退票」等語（見臺灣板橋地方法院
    檢察署95年度他字第6426號偵查卷第24、25頁）綦詳在卷，
    且上開告訴人所提到其與被告所使用之電話（係0000000000
    之室內電話）門號於前開時間點確有通聯之情形，亦據告訴
    人於偵查中提出中華電信股份有限公司用戶受信通信紀錄報
    表在卷可稽（見臺灣板橋地方法院檢察署95年度他字第6426
    號偵查卷第27至29頁），已見告訴人指訴洵屬有據，堪可採
    信；至告訴人就被告交付系爭支票之時間點究為何時，告訴
    人雖曾於警詢、偵查中指述係95年5 月19日，然細譯告訴人
    於95年9 月1 日因本案而初至台北縣政府警察局三重分局偵
    查隊應訊，就被告交付系爭支票時間點之描述即陳稱系爭支
    票係支票人周志彥本人於95年5 月19日「左右」開給我的等
    語在卷（見95年度偵字第25492 號偵查卷第11頁），顯見告
    訴人斯時對被告交付系爭支票之時間，乃憑印象強調係在95
    年5 月19日「左右」，而非確指斯時甚明，從而，待告訴人
    於偵查中調取前揭其與被告所使用之0000000000室內電話門
    號通聯紀錄後，告訴人依憑此通聯紀錄因而有一明確記憶時
    ，即明確指稱系爭支票之交付時間點係95年5 月18日，亦與
    情理無悖，尚難以告訴人前後指稱被告交付系爭支票之二時
    間點，誤差僅1 天，即認告訴人指訴全無可採。
(二)、至被告雖復辯稱「我之前的支票因為只有蓋兩個印章，退票
    理由有寫印章不符，如果這張票是我當面給告訴人，為何告
    訴人要收」云云，然查：
、被告於開立系爭支票前，曾另開立支票號碼AT0000000 號（
    發票日95年5 月15日）之支票與陳銘國，嗣由陳銘國持之交
    付告訴人，惟經告訴人屆期提示該支票，因存款不足及發票
    人簽章不符而遭退票乙節，為被告及告訴人所是認，併有支
    票號碼AT0000000 號之支票1 紙、台灣票據交換所95年12月
    13日台票總字第0950010743號函所附退票理由單在卷可憑（
    見95年度偵字第25492 號偵查卷第19、36頁），是告訴人於
    前揭支票號碼AT0000000 號支票發票日屆期提示後遭退票時
    ，依退票理由單上關於退票理由之記載「存款不足及發票人
    簽章不符」，當可知該紙支票確有印鑑不符之情，則告訴人
    因此於持該票要求被告另行開立系爭支票換票時，叮囑被告
    「上一次支票印鑑不符，你這次要蓋對」等語，亦經告訴人
    於偵查中指訴明確（見臺灣板橋地方法院檢察署95年度他字
    第6426號偵查卷第10頁），且與情理相符，益徵告訴人指訴
    信而有徵，可以信實。
、又系爭支票之發票人欄位，依諸台灣中小企業銀行南三重分
    行95年12月12日95南重字第000189號函所附該行客戶隆和周
    股份有限公司（帳號00000000000） 甲存印鑑卡（即系爭支
    票帳號之印鑑卡）上，計蓋有隆和周股份有限公司、周志強
    、周志彥等3 枚印文（見95年度偵字第25492 號偵查卷第42
    頁），可知倘該系爭支票帳戶之支票上未齊備有前揭3 枚印
    文，將遭金融機構以印鑑不符為由退票甚明，惟一般法人支
    票帳戶關於發票人欄位之大小印多僅蓋有公司印文及負責人
    印文各1 枚，所蓋印文數多於此種情形者容非常態，且顯非
    一般持票人於持票之際即可查悉，則告訴人稱「他（指被告
    ）蓋好之後就拿給我，我不曉得他的支票是要蓋三個章。」
    （見臺灣板橋地方法院檢察署95年度他字第6426號偵查卷第
    10頁）等語，亦與情理無悖，是依一般生活經驗告訴人於取
    得系爭支票之際，實難以察覺系爭支票上有因未齊備前揭3
    枚印文之印鑑不符之情甚明，則被告辯稱「我之前的支票因
    為只有蓋兩個印章，退票理由有寫印章不符，如果這張票是
    我當面給告訴人，為何告訴人要收」云云，容係事後卸責之
    詞，尚無足取。
、被告雖復辯稱：「我當初都只蓋2 個章後再把票交給陳（指
    陳銘國），我有說票少1 個章，屆時陳把錢給我時，銀行通
    知時，我再去補」等語（見95偵字第25492 號偵查卷第29
    頁），然縱被告此部份所辯即其有將系爭支票發票人欄位需
    齊具前揭隆和周股份有限公司、周志強、周志彥等3 枚印文
    ，否則即屬發票人印文不符乙節告知陳銘國云云屬實，惟以
    陳銘國係持票向告訴人調現，陳銘國斯時顯資金困窘，則陳
    銘國是否將此情（系爭支票發票人欄位需齊具前揭隆和周股
    份有限公司、周志強、周志彥等3 枚印文，否則即屬發票人
    印文不符）轉知告訴人亦顯有疑義，況果陳銘國將此情告知
    告訴人，告訴人焉會同意陳銘國持此發票人印章尚未齊備之
    支票調現，致己將來可能因發票人印章不符而無從行使票據
    權利之窘境！顯見陳銘國應未將此情告知告訴人甚明，是縱
    被告前揭所辯屬實，亦尚無從因此執為有利於被告之認定。
、再者，茍被告所辯當時包含系爭支票在內之票號AT0000000
    至AT0000000 號計9 張支票之整本支票簿均遺失云云屬實，
    則以被告自陳前揭該本支票簿已有蓋章乙節觀之（見臺灣板
    橋地方法院檢察署95年度他字第6426號偵查卷第10頁），該
    等支票簿內之支票既已於發票人欄位蓋有印文併遺失，則為
    免該等票據非基於被告之意（如遺失或遭竊）因而在外流通
    致生糾紛，被告理應就該等遺失票據均報警處理，詎被告竟
    自承僅逕向銀行掛失止付票據，而沒有向警局報案，亦見被
    告所辯容悖情理而無足取。
、又告訴人於偵查中已陳稱95年5 月15日遭退票之支票已於同
    年月18日拿去跟被告換票，而被告於偵查中亦自承該95年5
    月15日之支票已辦理退補（見臺灣板橋地方法院檢察署95年
    度偵字第25492 號偵查卷第46頁及第47頁），益徵系爭支票
    應係被告交付告訴人無疑，否則，告訴人竟何以能持有系爭
    支票？綜上，被告所辯核屬事後圖卸之詞，委無可採，本件
    事證己臻明確，被告犯行堪可認定。
三、應適用之法律與科刑審酌事由：
    核被告所為，係犯刑法第171 條第1 項之未指定犯人而誣告
    他人罪。爰審酌被告明知支票並未遺失，僅因不欲兌付票款
    而圖一己私利，竟謊稱支票遺失，虛耗司法資源，甚屬不該
    ，惟念其並無犯罪前科，有臺灣高等法院被告前案紀錄表一
    件附卷可稽，素行尚稱良好等一切情狀，量處如主文所示之
    刑，並諭知如易科罰金之折算標準，以資懲儆。又本件被告
    犯罪後，中華民國九十六年罪犯減刑條例業已制定，經總統
    於96年7 月4 日公布，同年月16日生效施行，茲被告犯罪時
    間（即95年7 月13日）係在96年4 月24日以前，合於中華民
    國96年罪犯減刑條例所定得予減刑之規定，爰依同條例第2
    條第1 項第3 款之規定減刑如主文所示，併諭知如易科罰金
    之折算標準。
四、依刑事訴訟法第449 條第1 項前段、第3 項，刑法第171 條
    第1 項、第41條第1 項前段，刑法施行法第1 條之1 ，中華
    民國96年罪犯減刑條例第2 條第1 項第3 款、第7 條，逕以
    簡易判決處刑如主文。
五、如不服本判決，得自收受送達之翌日起10日內，向本院提出
    上訴狀，上訴於本院第二審合議庭（須附繕本）。
中    華    民    國    97    年    5     月    7     日
                      刑事第十九庭  法  官  陳  明  偉
以上正本證明與原本無異。
                                    書記官  強  梅  芳
中    華    民    國    97    年    5     月    7     日
附錄本案論罪科刑法條全文：
刑法第171 條
未指定犯人，而向該管公務員誣告犯罪者，處一年以下有期徒刑
、拘役或三百元以下罰金。
未指定犯人，而偽造、變造犯罪證據，或使用偽造、變造之犯罪
證據，致開始刑事訴訟程序者，亦同。
附件：
臺灣板橋地方法院檢察署檢察官聲請簡易判決處刑書
                                      95年度偵字第25492號
                                      95年度偵字第27705號
    被      告  甲○○  男  47歲（民國○○年○月○○日生）
                        住臺北縣三重市○○○路221巷8號5
                          樓
                        國民身分證統一編號：Ｚ000000000號
上列被告因誣告案件，業經偵查終結，認為宜聲請以簡易判決處
刑，茲將犯罪事實及證據並所犯法條分敘如下：
一、甲○○（原名周至強）係隆和周股份有限公司（下稱隆和周
    公司）負責人，明知隆和周公司所有支票號碼AT0000000 、
    票面金額新台幣28萬元、付款人臺灣中小企業銀行南三重分
    行之支票係其於民國95年5 月19日，在臺北縣三重市○○○
    路221 巷8 號即隆和周公司之工廠地下室交付乙○○，並未
    遺失，竟基於誣告之犯意，於95年7 月13日至臺灣中小企業
    銀行南三重分行申報遺失上開支票而掛失止付，致使該銀行
    及台北市票據交換所不知情之經辦員，於票據交換時即請求
    警察機關協查竊盜或侵占上開支票情事，據此誣告不特定人
    涉犯竊盜或侵占罪嫌，嗣因乙○○95年8 月15日將上開支票
    提示付款遭拒，經台北市票據交換所函請偵辦而查悉上情。
二、案經乙○○訴由台北縣政府警察局三重分局報請偵辦。
        證據並所犯法條
一、上揭犯罪事實，業經證人即告訴人乙○○於警詢及本署偵查
    中證述明確，復有被告填具之票據掛失止付通知書、遺失票
    據申報書及上開支票暨退票理由單影本各一紙在卷可稽，本
    案事證明確，被告犯嫌堪以認定。
二、核被告甲○○所為係犯刑法第171 條第1 項之未指定犯人誣
    告罪嫌。
三、依刑事訴訟法第451條第1項聲請逕以簡易判決處刑。
      此    致
臺灣板橋地方法院
中    華    民    國    96    年    7     月    31    日
                                檢察官  丙  ○  ○
上正本證明與原本無異
中    華    民    國    96    年    8     月    11    日
                                書記官
參考法條：
刑法第171條第1項（未指定犯人誣告罪）
未指定犯人，而向該管公務員誣告犯罪者，處1 年以下有期徒刑
、拘役或3 百元以下罰金。
本件係依刑事訴訟法簡易程序辦理，法院簡易庭得不傳喚被告、
輔佐人、告訴人、告發人等出庭即以簡易判決處刑；被告、被害
人、告訴人等對告訴乃論案件如已達成民事和解而要撤回告訴或
對非告訴乃論案件認有受傳喚到庭陳述意見之必要時，請即另以
書狀向臺灣板橋地方法院簡易法庭陳述或請求傳訊。


司法院資訊處製作；財團法人民間司法改革基金會備份。
